【裁判字號】    96,基簡,916
【裁判日期】    970104
【裁判案由】    損害賠償
【裁判全文】
臺灣基隆地方法院基隆簡易庭民事判決
原      告  乙○○
訴訟代理人  黃教倫律師
被      告  甲○○
            仁泰交通事業有限公司
法定代理人  丙○○
訴訟代理人  丁○○
上列當事人間請求損害賠償事件，本院於96年12月28日言詞辯論
終結，判決如下：
    主  文
被告應連帶給付原告新臺幣玖萬玖仟陸佰貳拾伍元，及被告甲○
○自九十六年十月十三日起、被告仁泰交通事業有限公司自九十
六年十一月二十七日起，均至清償日止，按週年百分之五計算之
利息。
原告其餘之訴駁回。
訴訟費用新臺幣貳仟陸佰伍拾元，由被告連帶負擔新臺幣壹仟零
柒拾捌元，餘由原告負擔。
本判決命被告給付部分，得假執行。
    事實及理由
一、按訴狀送達後，原告不得將原訴變更或追加他訴，但擴張或
    減縮應受判決事項之聲明者、該訴訟標的對於數人必須合一
    確定時，追加其原非當事人之人為當事人者，不在此限，民
    事訴訟法第255條第1項第3、5款定有明文。原告於96年11月
    21日言詞辯論期間將訴訟標的金額自新臺幣（下同）213,93
    5元擴張為245,185元，並追加仁泰交通事業有限公司為被告
    ，並聲明被告應連帶給付原告前開擴張後金額，於法並無不
    合，先予敘明。
二、原告起訴主張：被告甲○○於95年9月4日22時20分許，駕駛
    車牌號碼508-CT營業用小客車 (下稱系爭車輛)自基隆市○
    ○○路168巷行駛至深澳坑路路口，欲左轉往基隆市區方向
    行駛，被告甲○○本應注意其係支線道車輛，應停讓沿幹道
    即深澳坑路由基隆市區往瑞芳方向行駛由原告所騎乘之車牌
    號碼LR5-739號重型機車 (下稱系爭機車)先行，詎被告甲○
    ○疏未注意，逕行駛出前開巷口，致原告閃避不及，與系爭
    車輛左後側發生碰撞，原告因本件事故支出醫療費用9,980
    元、增加生活所需費用2,035元、工作損失1,920元、精神慰
    撫金20萬元，系爭機車修復費用28,250元暨本件事故鑑定費
    用3,000元，亦由訴外人即系爭機車所有權人蔡景川讓與原
    告，計245,185元；且被告甲○○係受僱於被告仁泰交通事
    業有限公司，而被告甲○○前開傷害罪刑責部分，業經本院
    刑事庭以96年度基交簡字第149號、96年度交簡上字第13號
    判決確定。為此依民法第191條之2、第188條第1項前段，請
    求被告連帶給付前開損害賠償額，及均自起訴狀繕本送達翌
    日起至清償日止，按週年百分之5計算之利息等語。
三、被告聲明求為駁回原告之訴，其抗辯略以：原告行經本件事
    故發生路口並未減速且速度過快，原告就本件事故發生與有
    過失；原告因本件事故所受損害應檢附收據以盡舉證之責云
    云。
四、原告主張因被告甲○○上開侵權行為及因該行為而受有身體
    上傷害之事實，業據原告提出診斷證明書影本1紙為證，並
    經本院刑事庭以96年度基交簡字第149號判處拘役40日，如
    易科罰金以1,000元折算1日，並經本院刑事庭之合議庭以96
    年度交簡上字第13號刑事判決確定在案等情，核與本院依職
    權調取上開刑事判決資料相符，堪信原告主張為真實。
五、按因故意或過失，不法侵害他人之權利者，負損害賠償責任
    ；受僱人因執行職務，不法侵害他人之權利者，由僱用人與
    行為人連帶負損害賠償責任；不法侵害他人之身體或健康者
    ，對於被害人因此喪失或減少勞動能力或增加生活上之需要
    時，應負損害賠償責任；不法侵害他人之身體、名譽、自由
    、信用、隱私、貞操，或不法侵害其他人格法益而情節重大
    者，被害人雖非財產上之損害，亦得請求賠償相當之金額，
    民法第184條第1項前段、第188條第1項前段、第193條第1項
    、第195條第1項前段分別定有明文。又按民法第188條第1項
    所謂僱用人，祇須外觀上行為人係為其服勞務即足，故如公
    司允許某駕駛靠行該公司之車輛，以該公司之名義對外營業
    ，在外觀上顯已足認該車輛駕駛人係公司為之僱用人，該車
    輛駕駛人之侵權行為被害人即得依民法第188條第1項規定，
    請求受靠行公司與侵權行為人負連帶賠償責任，自無不合，
    此參見最高法院76年度台上字第169號、73年度台上字第269
    1號、78年度台上字第2561號等判決甚明。
六、本件經爭點整理後，兩造就被告甲○○為上開侵權行為之加
    害人並無爭執，被告仁泰交通事業有限公司為系爭侵權行為
    人即被告甲○○之僱用人，被告自應就原告因本件事故所受
    之損害，連帶負損害賠償之責，是本件所應審酌者，僅在於
    原告就本件事故之發生是否與有過失及原告請求被告應連帶
    賠償之金額，於法是否妥適，爰說明如下：
（一）原告是否與有過失部分
      被告甲○○於95年9月4日22時20分許，駕駛系爭車輛自基
      隆市○○○路168巷行駛至深澳坑路路口，欲左轉往基隆
      市區方向行駛，被告甲○○本應注意其係支線道車輛，應
      停讓沿幹道即深澳坑路由基隆市區往瑞芳方向行駛由原告
      所騎乘系爭機車先行，詎被告甲○○疏未注意，逕行駛出
      前開巷口，與行駛至前開無號誌岔路口，亦疏未減速慢行
      作隨時停車之系爭機車發生碰撞，有臺灣省基宜區車輛行
      車事故鑑定委員會鑑定意見書可稽 (見臺灣基隆地方法院
      檢察署96年度他字第181號卷第15至17頁)，本院衡量兩造
      過失之程度，認定原告亦有疏失，是被告甲○○就本件事
      故應負百分之70之責任，原告應負百分之30責任。
（二）原告財產上之損害
      １、醫療費用部分
      原告雖主張因本件事故至行政院衛生署基隆醫院接受診療
      ，共支出醫療費用9,980元，並經原告提出行政院衛生署
      基隆醫院醫療費用收據11紙（皆影本）為證。惟據前開醫
      療費用收據所載，原告於95年9月4日起至95年10月2日止
      於該醫院門診醫治所需費用原告僅實際支付4,130元，是
      原告關於前開醫療費應認定為4,130元。
      ２、增加生活所需費用及鑑定費用部分
      原告主張因本件事故致受有前開傷害，行動不便，且供上
      下班使用之系爭機車受損，致原告支出交通費用2,035元
      ；及為釐清本件事故肇事責任所支出之鑑定費用3,000元
      ，業經原告提出計程車收費憑證15紙、臺灣省政府自行收
      納款項統一收據1紙（皆影本）等件為證，核屬相符，本
      院審酌原告受傷情節、前開計程車收費憑證費用約略一致
      ，符合等距往返，且前開鑑定費用亦屬必須等情，認原告
      此部分之損害額可資採取。
      ３、勞動能力之損害部分
      原告主張因前開傷害休息五日受有1,920元之工作損失，
      亦有原告所提請假證明、薪資單 (皆影本)等件為證，核
      屬相符。
      ４、系爭機車修理費用部分
      原告雖主張其系爭機車之損害為28,250元，至本件車禍由
      原告支出系爭機車之修復項目，與事故損害相符，固有圖
      展機車行估價單1紙（影本）在卷為據，惟依民法第213條
      第1項規定，被告僅負回復該機車於損害發生前之原狀，
      而系爭機車修復零件仍屬新品，本應折舊、合併舊損同時
      修復應予扣除等情況，上述估價修復費用，自不能為該部
      分實際損害之證明，然按當事人已證明受有損害而不能證
      明其數額或證明顯有重大困難者，法院應審酌一切情況，
      依所得心證定其數額，民事訴訟法第222條第2項定有明文
      ，本院斟酌被告僅負回復該機車於損害發生前之原狀，系
      爭機車修復零件仍屬新品，本應折舊、合併舊損同時修復
      應予扣除等情況，並依民事訴訟法第222條第2項規定，是
      酌定原告系爭機車之損害為16,950元。
  以上原告因系爭事故所生之財產上損害合計28,035元。因系爭
  事故被告甲○○就本件事故應負百分之70之責任，原告應負百
  分之30責任，依民法第217條第1項「損害之發生或擴大，被害
  人與有過失者，法院得減輕賠償金額，或免除之」之規定，本
  院認原告得向被告請求連帶賠償之金額為19,625元【計算式：
  28,035元元×70％＝19,625元】。
（三）慰撫金部分
      慰撫金多寡之算定，在加害人方面，應考量加害行為之動
      機、目的、內容之惡質性程度、欠缺真實性、相當性之程
      度、加害行為之方法及其有責程度、加害人因加害行為而
      得之利益等，在被害人方面，應考量被害人有無過失相抵
      及其過失程度、社會地位（職業、經歷）、受社會評價降
      低之程度、被害人所受之營業上不利益之程度、被害人社
      會上生活之不利益程度、加害人行為後所受救濟之程度、
      被害人之請求態樣。故慰撫金多寡，應斟酌雙方之身分、
      地位、資力與加害之程度及其他各種情形核定相當之數額
      ，其金額是否相當，自應依實際加害情形與被害人所受之
      痛苦及雙方之身分、地位、經濟狀況等關係決定之。原告
      因本件事故受有腦震盪、左手腕及雙膝挫傷等傷害，經本
      院審酌前開情狀，認被告應賠償原告之慰撫金以8萬元為
      當。
（四）被告應賠償之數額
      依上計算，本件原告得向被告請求連帶賠償之金額為甲○
      ○之70過失已如前述，是被告應連帶賠償原告之金額為99
      , 625元【計算式：19,625元＋80,000＝99,625元】。
七、從而，原告依民法第184條第1項前段、第188條第1項前段、
    第193條第1項、第195條第1項前段，請求被告連帶給付99,
    625元，及自起訴狀繕本送達被告之翌日即被告甲○○自96
    年10月13日起、被告仁泰交通事業有限公司自96年11月27日
    起，均至清償日止之法定遲延利息，於法洵屬正當，應予准
    許，逾此範圍之請求，為無理由，應予駁回。
八、本件命被告給付部分，係適用簡易程序所為被告敗訴之判決
    ，依民事訴訟法第389條第1項第3款規定，應依職權宣告假
    執行，爰依職權宣告之。
九、據上論結，本件原告之訴為一部有理由、一部無理由，應依
    民事訴訟法第436條第2項、第79條、第85條第2項、第87條
    第1項、第389條第1項第3款，判決如主文。
中    華    民    國    97    年    1    月    4    日
                  基隆簡易庭法  官  李木貴
以上正本係照原本作成。
對於本件判決如有不服，應於收受送達後20日內向本院提出上訴
書狀，上訴於本院合議庭，並按他造當事人之人數附具繕本。
中    華    民    國    97    年    1    月    4    日
                            書記官  林蔚菁


司法院資訊處製作；財團法人民間司法改革基金會備份。
